臺灣高等法院刑事裁定
110年度聲再字第197號
聲  請  人  陳志忠






上列聲請人即被告因違反毒品危害防制條例案件，對於本院110 
年度毒抗字第433號，中華民國110年3 月31日第二審確定裁定，
聲請重新審理，本院裁定如下：
    主  文
重新審理之聲請駁回。 
    理  由
一、聲請意旨略以：聲請人即被告陳志忠（下稱被告）因違犯毒
    品罪，今強制戒治中，今因發現確實之新事證，依毒品危害
    防制條例第20條之1第1項第5款規定，聲請重新審理。被告
    現強制戒治中，惟前已受觀察勒戒，期間並經二度評估，嗣
    因新店戒治所附勒戒所依新修正評估標準再次評分，結果總
    分合計為60分（靜態因子共計55分，動態因子共計5分），
    經評定為「有繼續施用毒品傾向」，有110年3月29日「有無
    繼續施用毒品傾向證明書」及「有無繼續施用毒品傾向評估
    標準表」在卷可稽。惟勒戒所綜合評分者，依個案之臨床實
    務及具體事證，在臨床評估部分：多重毒品濫用「有」，計
    10分之部分，判定恐有違誤。被告於96年後即未再吸食安非
    他命，此觀刑案紀錄即可證明，又此次受觀勒所違犯之毒品
    罪，係施打海洛因毒品，於入所驗尿亦無毒品反應，足見評
    估被告判定有多重毒品濫用，顯係違誤。又評分結果落於及
    格邊緣時，特別當有醫生專業評估給分項目高低將決定是否
    高於60分以上之情形，說明書亦應加註文字說明，或施予第
    3次評估。揆觀上述被告之「有無繼續施用毒品傾向評標準
    紀錄表」所載之得分於60分，正落於上述影響判斷之結論。
    基此，懇請詳實細繹「多重毒品濫用：有，計10分」及「臨
    床綜合評估（含病識感、動機、態度、就醫意願）評定為偏
    重，計5分」此二部分，確有如被告上述所指違誤，爰請予
    以被告重新審理，並依法撤銷原裁定，停止強制戒治處分云
    云。
二、按「觀察、勒戒及強制戒治之裁定確定後，有下列情形之一
    ，認為應不施以觀察、勒戒或強制戒治者，受觀察、勒戒或
    強制戒治處分之人，或其法定代理人、配偶，或檢察官得以
    書狀敘述理由，聲請原裁定確定法院重新審理：一、適用法
    規顯有錯誤，並足以影響裁定之結果者。二、原裁定所憑之
    證物已證明為偽造或變造者。三、原裁定所憑之證言、鑑定
    或通譯已證明其為虛偽者。四、參與原裁定之法官，或參與
    聲請之檢察官，因該案件犯職務上之罪，已經證明者。五、
    因發現確實之新證據足認受觀察、勒戒或強制戒治處分之人
    ，應不施以觀察、勒戒或強制戒治者。六、受觀察、勒戒或
    強制戒治處分之人，已證明其係被誣告者」、「聲請重新審
    理，應於裁定確定後30日內提起。但聲請之事由，知悉在後
    者，自知悉之日起算」、「法院認為無重新審理之理由，或
    程序不合法者，應以裁定駁回之；認為有理由者，應重新審
    理，更為裁定。法院認為無理由裁定駁回聲請者，不得更以
    同一原因，聲請重新審理」，毒品危害防制條例第20條之1
    第1項、第2項、第4項分別定有明文。又刑事訴訟法有關再
    審程序乃對確定判決認定事實錯誤所設之救濟程序，裁定不
    得作為聲請再審之對象，是對於法院令入觀察、勒戒處所施
    以觀察、勒戒及令入戒治處所施以強制戒治之裁定，如有刑
    事訴訟法第420條所定事由時，因裁定不得聲請再審，即乏
    救濟之道，因之立法者乃於毒品危害防制條例第20條之1增
    訂得聲請重新審理之規定。亦即毒品危害防制條例第20條之
    1重新審理之規定，乃刑事訴訟法再審程序之特別規定，是
    以有關聲請重新審理之程序，應優先適用毒品危害防制條例
    規定，若毒品危害防制條例未有特別規定時，則應回歸刑事
    訴訟法再審規定之適用。又刑事訴訟法第420條第1項第6款
    原規定：「因發現確實之新證據，足認受有罪判決之人應受
    無罪、免訴、免刑或輕於原判決所認罪名之判決者」，作為
    得聲請再審原因之一項類型，司法實務上認為該證據，必須
    兼具新穎性（又稱新規性或嶄新性）及明確性（又稱確實性
    ）二種要件，始克相當。晚近修正將上揭第1句文字，改為
    「因發現新事實、新證據，單獨或與先前之證據綜合判斷」
    ，並增定第3項為：「第1項第6款之新事實或新證據，指判
    決確定前已存在或成立而未及調查斟酌，及判決確定後始存
    在或成立之事實、證據。」放寬其條件限制，承認「罪證有
    疑、利歸被告」原則，並非祇存在法院一般審判之中，而於
    判罪確定後之聲請再審，仍有適用，不再刻意要求受判決人
    （被告）與事證間關係之新穎性，而應著重於事證和法院間
    之關係，亦即祇要事證具有明確性，不管其出現係在判決確
    定之前或之後，亦無論係單獨（例如不在場證明、頂替證據
    、新鑑定報告或方法），或結合先前已經存在卷內之各項證
    據資料，予以綜合判斷，若因此能產生合理之懷疑，而有足
    以推翻原確定判決所認事實之蓋然性，即已該當。申言之，
    各項新、舊證據綜合判斷結果，不以獲致原確定判決所認定
    之犯罪事實，應是不存在或較輕微之確實心證為必要，而僅
    以基於合理、正當之理由，懷疑原已確認之犯罪事實並不實
    在，可能影響判決之結果或本旨為已足。縱然如此，不必至
    鐵定翻案、毫無疑問之程度；但反面言之，倘無法產生合理
    懷疑，不足以動搖原確定判決所認定之事實者，仍非法之所
    許。至於事證是否符合明確性之法定要件，其認定當受客觀
    存在之經驗法則、論理法則所支配（最高法院104年度台抗
    字第125號裁定意旨參照）。又毒品危害防制條例第20條之1
    第1項第5款聲請重新審理規定，雖然未配合刑事訴訟法再審
    規定予以修正，且其中「發現確實之新證據」之法文和上揭
    新事證之規範文字略有不同，但涵義其實無異，應為相同解
    釋；從而，聲請人依憑其片面、主觀所主張之證據，無論新
    、舊、單獨或結合其他卷存證據觀察，綜合判斷之評價結果
    ，如客觀上尚難認為足以動搖第二審確定判決所認定之事實
    者，同無准許重新審理之餘地。
三、經查：
  ㈠被告因施用案件，經臺灣新北地方法院以109年度毒聲字第43
    4號裁定觀察、勒戒，嗣被告於觀察、勒戒期間，經法務部○
    ○○○○○○○附設勒戒處所於110年1月12日評分結果為120分，綜
    合判斷為「有繼續施用毒品傾向」，經同法院110年度毒聲
    字第188號裁定送戒治處所施以強制戒治，因被告不服，提
    起抗告，嗣因法務部修正「有無繼續施用毒品傾向評估標準
    紀錄表」及「有無繼續施用毒品傾向評估標準說明手冊」，
    並於110年3月26日實施，而本次修正係將「毒品犯罪相關司
    法紀錄」及「其他犯罪相關紀錄」之計分方式，分別修正為
    「每筆5分，總分上限10分」及「每筆2分，總分上限10分」
    ，其餘評分標準並未改變。準此，經法務部○○○○○○○○附設勒
    戒處所110年3月29日依上開新修正評估標準對被告再次評分
    ，總分合計為60分（靜態因子共計55分，動態因子共計5分
    ），經評定「有繼續施用毒品傾向」，被告仍應入戒治處所
    施以強制戒治，經本院認原審認事用法核無違誤，於110年3
    月31日以110年度毒抗字第433號裁定（下稱原確定裁定）駁
    回抗告確定等情，此有臺灣新北地方法院109年度毒聲字第4
    34號裁定、法務部○○○○○○○○110年1月12日新戒所衛字第1100
    7001320號函暨所附法務部○○○○○○○○附勒戒所110年1月12日
    有無繼續施用毒品傾向證明書及有無繼續施用毒品傾向評估
    標準紀錄表、臺灣新北地方法院110年度毒聲字第188號裁定
    、法務部○○○○○○○○附勒戒所110年3月29日有無繼續施用毒品
    傾向證明書及有無繼續施用毒品傾向評估標準紀錄表、本院
    被告前案紀錄表及原確定裁定在卷可憑（見臺灣新北地方檢
    察署109年度毒偵字第2953號偵查卷第10至11、21至23頁、
    臺灣新北地方法院110年度毒聲字第188號卷第37至39頁、本
    院110年度毒抗字第443號卷第19至38、47至49、61至65頁）
    。
  ㈡原確定裁定業已說明有無繼續施用毒品傾向之評估標準，並
    非完全以被告受觀察、勒戒後之結果為準，勒戒前之各種情
    況，仍應作為評估之依據。依勒戒處所評分說明手冊規定，
    係以前科紀錄與行為表現、臨床評估、社會穩定度3項合併
    計算分數，每一大項皆有靜態因子與動態因子。先以靜態因
    子分數評分，靜態因子分數總分在60分（含）以上為「有繼
    續施用毒品傾向」；60分以下，與動態因子分數相加，如果
    總分在60分（含）以上，為「有繼續施用毒品傾向」。是被
    告有無「繼續施用毒品傾向」，係依具體個案之臨床實務及
    相關事證等情綜合判定，有其相當之專業依據及標準，且涉
    及專門醫學。又衡酌強制戒治之目的，係為協助施用毒品者
    戒斷毒品之心癮及身癮所為之一種保安處分類型，而該評估
    標準係適用於每一位受觀察、勒戒處分之人，具一致性、普
    遍性、客觀性，倘其評估由形式上觀察，無擅斷或濫權等明
    顯不當之情事，法院宜予尊重。
  ㈢本件被告於執行觀察、勒戒期間，前經法務部○○○○○○○○附設
    勒戒處所依修正前之評估標準進行評估，結果為120分，嗣
    因法務部修正上開評估標準，並於110年3月26日實施，再次
    由法務部○○○○○○○○附設勒戒處所醫師評分，認：①前科紀錄
    與行為表現部分合計為23分（毒品犯罪相關司法紀錄為「有
    ，7筆，計10分、首次毒品犯罪年齡為「21-30歲」計5分、
    其他犯罪相關紀錄為「有，4筆」計8分、入所時尿液毒品檢
    驗為「無毒品反應」計0分，上開4項靜態因子合計為23分；
    所內行為表現之動態因子評定為「無」計0分）、②臨床評估
    部分合計為37分（多重毒品濫用為「有，種類：海洛因、安
    非他命」計10分、合法物質濫用為「有，種類：菸」計2 分
    、使用方式為「有注射使用」計10分、使用年數為「超過1
    年」計10分，上開4項靜態因子合計為32分；精神疾病共病
    （含反社會人格）經評定為「無」計0分、臨床綜合評估（
    含病識感、動機、態度、就醫意願）：CGI，評定為「偏重
    」計5分，上開2項動態因子合計為5分）、③社會穩定度部分
    合計為0分（工作為「有全職工作：水果商」計0分，家人藥
    物濫用為「無」計0分，上開2項靜態因子合計0分；入所後
    家人是否訪視為「有，2次」計0分、出所後是否與家人同住
    為「是」計0分）。以上①至③部分之總分合計為60分（靜態
    因子共計55分，動態因子共計5分），經綜合判斷為「有繼
    續施用毒品傾向」等情，有前揭法務部○○○○○○○○110年3月29
    日有無繼續施用毒品傾向證明書及評估標準紀錄表1份在卷
    可憑（見前揭毒抗卷第47至49頁）。是法務部○○○○○○○○專業
    醫師所製作之「有無繼續施用毒品傾向評估標準紀錄表」評
    估計分結果，關於「臨床綜合評估（含病識感、動機、態度
    、就醫意願）部分」並無聲請意旨所指錯誤評估計分之情形
    ，從而，本件尚無須再次對被告施予評估。且上開評估標準
    紀錄表業就各評估項目詳細說明，應無另行加註文字之必要
    。又前述綜合判斷之結果，係該勒戒處所相關專業知識經驗
    醫師於被告觀察、勒戒期間，依其本職學識就被告之前科紀
    錄與行為表現、臨床評估及社會穩定度等因素所為之綜合判
    斷，具有科學驗證所得之結論，且由形式上觀察，並無擅斷
    或濫權等明顯不當之情事，亦核無偽造或變造之情形，自得
    資為判斷被告有無繼續施用毒品傾向之證明。準此，因認原
    審依檢察官之聲請，裁定令被告入戒治處所施以強制戒治，
    其期間為6個月以上，至無繼續強制戒治之必要為止，但最
    長不得逾1年，並無不合，而駁回被告之抗告，原確定裁定
    經核於法要無違誤。
　㈣聲請人雖以上情提起本件重新審理之聲請。然查：
　⒈聲請意旨泛稱原評估結論關於「臨床綜合評估（含病識感、
    動機、態度、就醫意願）部分，評定為偏重，計5分，顯有
    違誤云云，然並未提出相關事證為佐，洵屬其個人漫事爭執
    之詞，自委無可憑。
  ⒉又聲請意旨另泛稱並無多重毒品濫用之情形，原評估結果容
    有違誤云云。然被告除施用海洛因之外，亦曾施用安非他命
    等節，此觀前揭有無繼續施用毒品傾向評估標準紀錄表及本
    院被告前案紀錄表即明，足見被告確有多重毒品濫用之情事
    無訛。聲請意旨泛稱未多重毒品濫用，原確定裁定認定其有
    多重毒品濫用，要屬違誤云云，洵非有據。
  ㈤綜上，本件被告據上各情聲請重新審理，均屬無理由，應予
    駁回。
據上論斷，應依毒品危害防制條例第20條之1 第4 項前段，裁定
如主文。
中　　華　　民　　國　　110 　年　　5 　　月　　14　　日
                  刑事第二十一庭審判長法　官  許宗和
                                      法　官  黃惠敏
                                      法　官  章曉文
以上正本證明與原本無異。
不得抗告。
                                      書記官  賴又瑄
中　　華　　民　　國　　110 　年　　5 　　月　　14　　日